臺灣臺南地方法院家事裁定　　　　　 　95年度財管字第100號
聲　請　人　台南縣後壁鄉農會
法定代理人　丙○○
送達代收人　乙○○
上列聲請人聲請為被繼承人甲○○選任遺產管理人事件，本院裁
定如下：
    主      文
選任財政部國有財產局台灣南區辦事處台南分處為被繼承人甲○
○之遺產管理人。
聲請程序費用由被繼承人甲○○之遺產負擔。
    理      由
一、按繼承人均拋棄其繼承權者，準用關於無人承認繼承之規定
    ，民法第1176條第6項定有明文。又繼承開始時， 繼承人之
    有無不明，而不能依民法第1177條選定遺產管理人時，得由
    利害關係人聲請法院選任之；又按繼承人因故不能管理遺產
    ，或未委任遺產管理人，被繼承人亦無遺囑指定者，得由利
    害關係人聲請法院選任遺產管理人， 民法第1178條第2項、
    非訟事件法第154條第1項分別定有明文。揆諸前揭規定意旨
    ，於繼承人皆拋棄其繼承權，無人繼承時，亦應許利害關係
    人聲請法院選任遺產管理人，俾為遺產之處置。
二、本件聲請意旨略以：緣被繼承人甲○○ （男，民國○○年○月
    ○○日生，身分證統一編號：Ｚ000000000號， 民國92年1月23
    日死亡，生前最後住所：台南縣鹽水鎮麻油寮15號）於民國
    92年1月23日（聲請人誤載為92年1月24日）死亡，其生前向
    聲請人借款7,596,000元，因被繼承人甲○○其第1、2、3順
    位繼承人均拋棄繼承權、無第4順位繼承人， 是否仍有應繼
    承之人不明，而其親屬會議並未於一個月內選定遺產管理人
    ，致聲請人債權一直無法行使，影響聲請人權益甚鉅，故聲
    請人爰依法聲請指定被繼承人甲○○之遺產管理人等語。
三、經查：聲請人主張之上開事實，業據其提出被繼承人甲○○
    之繼承系統表二份、被繼承人甲○○全體繼承人戶籍謄本二
    份、甲○○之繼承人拋棄繼承表一份、債權憑證影本一份為
    證，復經本院依職權調取本院92年度繼字第185號、第186號
    及第187號卷宗核閱無誤，是聲請人之主張堪信為真實。 又
    查被繼承人甲○○之繼承人均已聲明拋棄繼承權，又未準用
    民法第1177條規定選定遺產管理人，而聲請人為被繼承人之
    債權人，故其以利害關係人聲請選任被繼承人之遺產管理人
    ，核與上開規定並無不合，應予准許。
四、按公示催告期限屆滿，無繼承人承認繼承時，其遺產於清償
    債權，並交付遺贈物後，如有剩餘，歸屬國庫；又按非公用
    國有財產以財政部國有財產局為管理機關，民法第1185條、
    國有財產法第12條分別定有明文。查本件被繼承人甲○○之
    繼承人皆已拋棄繼承權，且未準用民法第1177條之規定選定
    遺產管理人，足徵渠等對被繼承人甲○○遺產之處置已漠不
    關心；查被繼承人甲○○之遺產，倘無人承認繼承時，將於
    清償債權，交付遺贈物後，歸屬國庫，為使被繼承人甲○○
    遺產之處置順利進行，本院認選任財政部國有財產局台灣南
    區辦事處台南分處為被繼承人甲○○之遺產管理人為適當。
五、依非訟事件法第21條第2項、民事訴訟法第78條，裁定如主
    文。
中　　華　　民　　國　　96　　年　　1 　　月　　16　　日
                      家事法庭    法  官  王 獻 楠
上為正本係照原本作成。
如不服本裁定，應於裁定送達後10日內向本院提出抗告狀（附具
繕本），並應繳納抗告費新台幣1000元。
中　　華　　民　　國　　96　　年　　1 　　月　　16　　日
                                  書記官  鄭 隆 慶
